臺灣高等法院刑事裁定
110年度毒抗字第711號
抗  告  人
即  被  告  陳建南



上列抗告人即被告因毒品危害防制條例案件，不服臺灣新北地方
法院中華民國110年3月24日裁定（110年度毒聲字第780號），提
起抗告，本院裁定如下：
    主  文
抗告及停止執行之聲請均駁回。               
    理  由
一、原裁定意旨略以：被告陳建南基於施用第二級毒品之犯意，
    於民國109年10月15日上午10時5分許為警採尿前回溯96小時
    內之某時，在不詳地點，以不詳方式，施用第二級毒品甲基
    安非他命1次。嗣因其為毒品列管人口，經警通知後於109年
    10月15日自行到場並同意採尿送驗後始悉上情。被告雖否認
    有施用甲基安非他命之行為，惟其經警採尿送驗（編號Z000
    000000000號），並經以氣相層析質譜儀法（GC/MS）複驗結
    果，呈安非他命及甲基安非他命陽性反應，有新北市政府警
    察局受採集尿液檢體人姓名及檢體編號對照表、台灣尖端先
    進生技醫藥股份有限公司109年11月3日出具之濫用藥物檢驗
    報告各1份等件附卷可證，顯見被告於為警採集尿液檢體前
    之96小時內某時間，確曾施用甲基安非他命之事實，應堪認
    定。又被告本件施用第二級毒品之犯罪時間，距離其前次觀
    察、勒戒及強制戒治執行完畢之98年9月14日，已超過3年。
    爰依毒品危害防制條例第20條第1項、觀察勒戒處分執行條
    例第3條第1項規定，裁定令被告入勒戒處所觀察、勒戒等語
    。
二、抗告意旨略以：
  ㈠抗告人即被告（下稱抗告人）雖有施用毒品前科，仍符合毒
    品戒癮治療實施辦法及完成治療認定標準，且檢察官未予抗
    告人陳述意見之機會，未就抗告人接受戒癮治療之意願、完
    成戒癮治療應遵守事項為任何徵詢或說明，原審亦未傳喚抗
    告人到庭，顯嚴重侵害抗告人聽審及陳述意見之權利，有違
    正當法律程序。
　㈡抗告人並非對毒品有強烈依賴性之嚴重成癮者，透過戒癮治
    療，即足達成斷癮之目的。且其為家中經濟來源，若突令抗
    告人入勒戒處所觀察、勒戒，將使抗告人之家庭生活及經濟
    狀況大受影響。因此，懇請撤銷原裁定，另為適法之處分，
    並停止該裁定之執行云云。
三、按犯毒品危害防制條例第10條之罪者，檢察官應聲請法院裁
    定，令被告入勒戒處所觀察、勒戒，其期間不得逾2月；觀
    察、勒戒或強制戒治執行完畢釋放後，3年後再犯第10條之
    罪者，適用本條前2項之規定，毒品危害防制條例第20條第1
    項、第3項分別定有明文。又毒品危害防制條例於109年1月1
    5日修正、109年7月15日生效，修正後毒品危害防制條例第2
    0條第3項規定，犯第10條之罪於觀察、勒戒或強制戒治執行
    完畢釋放後，3年後再犯第10條之罪者，適用本條前2項之規
    定。上開所謂「3年後再犯」，只要本次再犯（不論修正施
    行前、後）距最近1次觀察、勒戒或強制戒治執行完畢釋放
    ，已逾3年者，即該當之，不因其間有無犯第10條之罪經起
    訴、判刑或執行而受影響，此係最高法院於109年11月18日
    以109年度台上大字第3826號裁定宣示之見解，為有權解釋
    ，各級法院應受其拘束。
四、經查：
　㈠抗告人雖否認有施用甲基安非他命之行為，惟其經警採尿送
    驗（編號Z000000000000號），並經以氣相層析質譜儀法（G
    C/MS）複驗結果，呈安非他命及甲基安非他命陽性反應，有
    新北市政府警察局受採集尿液檢體人姓名及檢體編號對照表
    、台灣尖端先進生技醫藥股份有限公司109年11月3日出具之
    濫用藥物檢驗報告各1份等件附卷可證，顯見被告為警採尿
    前96小時內某時，確曾施用甲基安非他命之事實，應堪認定
    。
　㈡又抗告人前因施用毒品案件，經原審法院以97年度毒聲字第2
    242號裁定令入勒戒處所觀察、勒戒後，因認有繼續施用毒
    品之傾向，再經同院以98年度毒聲字第25號裁定令入戒治處
    所施以強制戒治，於98年9月14日停止處分出所，迄至99年1
    月13日期滿而執行完畢，之後即無再接受觀察、勒戒及強制
    戒治之紀錄等情，有本院被告前案紀錄表、施用毒品案件紀
    錄表、在監在押全國紀錄表在卷可查。本件施用第二級毒品
    之犯罪時間，距離其前次觀察、勒戒及強制戒治停止處分出
    所之98年9月14日、期滿之99年1月13日，皆相距已逾3年，
    依毒品危害防制條例第20條第3項、第24條等規定，可由檢
    察官基於一次性之整體規劃而重啟處遇程序，視抗告人個案
    情形，是否適合「觀察、勒戒或強制戒治」或給予「附命完
    成戒癮治療緩起訴處分」之機會。
　㈢至檢察官對於「3年後再犯」施用毒品罪之行為人，究應採行
    附命完成戒癮治療之緩起訴處分，抑或向法院聲請觀察、勒
    戒之處遇措施，要屬檢察官之裁量權，倘檢察官係聲請法院
    裁定觀察、勒戒，法院就該聲請，除檢察官有違法或濫用其
    裁量權之情事得以撤銷外，僅得依法裁定抗告人送勒戒處所
    觀察、勒戒，尚無自行以附命完成戒癮治療之緩起訴處分等
    其他方式替代之權，從而，原審依檢察官之聲請裁定令抗告
    人入勒戒處所觀察、勒戒，於法並無不合或不當，應予維持
    。　
  ㈣抗告人以家庭經濟因素提起抗告，惟查：毒品危害防制條例
    第20條第1項至第3項之觀察、勒戒規定，係針對施用毒品者
    所設預防、矯正之保安處分，目的在斷絕施用毒品之身癮及
    心癮，屬強制規定，為刑罰之補充制度，兼具刑罰不可替代
    之教化治療作用，尚無因施用毒品者之主觀上個人或家庭因
    素而免予執行之理。抗告人所執，核屬其家庭、個人因素事
    項，要不足援為排除觀察、勒戒之原因。
　㈤抗告意旨另聲請停止執行原審觀察、勒戒之裁定云云。按觀
    察勒戒處分執行條例第3條第4項、刑事訴訟法第409條第2項
    規定，對檢察官向法院聲請觀察、勒戒之裁定不服，而提出
    抗告者，抗告法院得以裁定停止裁判之執行。此規定係於原
    觀察、勒戒處分之原因尚待查明時，為避免無益之執行並兼
    顧人權之保護而設。然抗告人確有施用第二級毒品之事實，
    且檢察官聲請觀察、勒戒之程序與原裁定皆無違法不當，業
    如前述，又查抗告人亦無何停止本件觀察、勒戒處分之正當
    事由，是認其聲請停止執行原裁定，亦乏依據。　
五、綜上所述，抗告人以前揭抗告意旨指摘原裁定，難認有據，
    尚不足以推翻原裁定之適法性，本件抗告，為無理由，應予
    駁回；其停止執行原裁定之聲請，亦乏依據，爰一併駁回之
    。
據上論斷，應依刑事訴訟法第412條，裁定如主文。
中　　華　　民　　國　　110 　年　　5 　　月　　31　　日
              　  刑事第二十三庭審判長法　官  許永煌
　　　　　　　　　　　　　　　　　    法　官  吳定亞
　　　　　　　　　　　　　　　　　    法　官  黃美文
以上正本證明與原本無異。
不得再抗告。
                                　    書記官  彭威翔
中　　華　　民　　國　　110 　年　　5 　　月　　31　　日